【裁判字號】    96,訴,4302
【裁判日期】    970930
【裁判案由】    毒品危害防制條例
【裁判全文】
臺灣高雄地方法院刑事判決              96年度訴字第4302號
公  訴  人  臺灣高雄地方法院檢察署檢察官
被      告  甲○○
上列被告因違反毒品危害防制條例案件，經檢察官提起公訴（96
年度毒偵字第7836號），本院判決如下：
    主  文
甲○○施用第一級毒品，處有期徒刑壹年貳月。
    事  實
一、甲○○前因施用毒品案件，經臺灣高雄地方法院以93年度毒
    聲字第2722號裁定令入戒治處所施以強制戒治、經臺灣高雄
    地方法院檢察署以94年度戒執一字第8 號執行強制戒治，於
    民國94年8 月17日因無繼續施用之傾向停止其處分而出監。
    詎其仍未戒除毒品，於上開強制戒治釋放後5 年內，復基於
    施用第一級毒品海洛因之犯意，於96年7 月30日16時40分許
    採尿回溯24小時內之某時，於不詳地點，以不詳方式，施用
    第一級毒品海洛因1 次。經警方於96年7 月30日16時40分許
    ，依列管毒品人口通知甲○○到案採尿送驗，經甲○○同意
    後採集其尿液送鑑，結果呈第一級毒品海洛因代謝物可待因
    及嗎啡陽性反應，始悉上情。
二、案經高雄市政府警察局小港分局移送臺灣高雄地方法院檢察
    署檢察官偵查起訴。
    理  由
壹、證據能力方面
一、按被告以外之人於審判外之言詞或書面陳述，除法律有規定
    者外，不得作為證據，刑事訴訟法第159 條第1 項定有明文
    。又被告以外之人於審判外之陳述，雖不符前4 條之規定，
    而經當事人於審判程序同意作為證據，法院審酌該言詞陳述
    或書面陳述作成時之情況，認為適當者，亦得為證據，刑事
    訴訟法第159 條之5 第1 項亦定有明文。
二、本院用以認定本案事實所憑之卷附列管毒品人口尿液檢體採
    集送驗記錄表1 份【檢體編號：VN-00000000000】、正修科
    技大學超微量研究科技中心96年8 月15日檢驗報告1 份、高
    雄醫學大學附設中和紀念醫院濫用藥物尿液檢驗報告二份【
    報告編號分別為9702-72 及9702-73 】、王瑞琦耳鼻喉科診
    所於96年11月27日提出的刑事陳報狀1 份、中央健康保險局
    高屏分局96年11月28日健保高醫字第0960029550號函、法務
    部調查局96年12月27日調科壹字第09600546 710號函、法務
    部調查局傳真關於頭髮中毒品鑑定說明1 份、扣押物品清單
    1 張、高雄醫學大學附設中和紀念醫院濫用藥物尿液檢驗報
    告2 張、內政部警政署刑事警察局97年7 月14日刑醫字第
    0970041288號鑑驗書1 張、法務部調查局97年9 月3 日調科
    壹字第09700360140 號鑑定書、97年9 月15日調科肆字第
    09700366160 號函等被告以外之人於審判外之言詞或書面陳
    述，檢察官及被告於審判程序中均未曾聲明異議，並同意將
    之作為證據（參本院訴卷第116 ～117 頁），本院復審酌該
    等言詞或書面陳述作成時之情況均屬正常，且與本案相關之
    待證事實具有關連性，認適當作為證據，依前開之規定，認
    上開陳述均具有證據能力，合先敘明。
貳、實體方面
一、訊據被告甲○○矢口否認有何施用第一級毒品犯行，辯稱：
    伊並未施用海洛因，伊尿液中驗出毒品海洛的成份可能是伊
    吃感冒藥引起的，且送驗的尿液有可能不是伊的，而是警方
    弄錯了，或是警方另將毒品加入其尿液中云云，並要求將其
    毛髮送驗、檢驗其尿液檢體之DNA 及檢驗尿液檢體中之毒品
    成份是否為人體新陳代謝所排放，惟查：
(一)、被告於96年7 月30日16時40分許於高雄市政府警察局小港分
    局分局桂陽路派出所採集之尿液，送請正修科技大學超微量
    研究科技中心以酵素免疫分析法（EIA） 初步檢驗，復以氣
    象層析質譜儀法（GC/MS） 確認檢驗鑑定結果，均係呈海洛
    因代謝物可待因、嗎啡陽性反應，有正修科技大學超微量研
    究科技中心96年8 月15日編號R00-0000-000號濫用藥物尿液
    檢驗報告、列管毒品人口尿液檢體採集送驗紀錄表（檢體編
    號：VＺ00000000000） 各1 紙在卷可稽，被告對此亦不爭執
    （參本院訴卷第23頁），自堪信為真實。
(二)、經本院向法務部調查局查詢結果：因頭髮每月平均長長1 公
    分左右，故以被告查獲犯罪時間為96年7 月30日為基準，至
    少要髮長要超過7 公分以上，才有可能送驗，惟被告當時頭
    髮長度不到2 公分，已無法送驗等情，有審判筆錄、電話紀
    錄、法務部調查局傳真關於頭髮中毒品鑑定說明各1 份在卷
    可稽，故被告請求送驗其毛髮，以證明其清白，並無實益。
    另查，被告於96年7 月25日確曾前往高雄市○○區○○路
    172 之1 號王瑞琦耳鼻喉科診所就診，有王瑞琦耳鼻喉科診
    所陳報狀1 紙及中央健康保險局高屏分局96年11月28日健保
    高醫字第0960029550號函在卷可查，惟王瑞琦耳鼻喉科診所
    當時所開立之處方簽內之用藥，經本院函詢法務部調查局結
    果，均未含可待因及嗎啡成分，應不會造成上開驗尿報告中
    尿液檢驗結果之可待因及嗎啡陽性反應，有法務部調查局96
    年12月27日調科壹字第09600546 710號函。故被告所稱：其
    尿液中之毒品反應可能係因吃感冒藥引起的等語，要屬無稽
    ，不足採信。
(三)、被告復辯稱：其當初採尿之檢體有2 瓶，上開驗尿報告只有
    驗其中1 瓶，請求送驗另1 瓶等語。經本院將上開2 瓶檢體
    送高雄醫學大學附設中和紀念醫院，以以酵素免疫分析法（
    EIA） 初步檢驗，復以氣象層析質譜儀法（GC/MS） 進行確
    認鑑定之結果，仍呈海洛因代謝物可待因、嗎啡陽性反應，
    且其嗎啡數值分別為2724ng/ml 及2528ng/ml ，遠逾陽性檢
    體判定標準即300 ng/ml 等情，有卷附本院扣押物品清單1
    張、尿液送驗單及高雄醫學大學附設中和紀念醫院濫用藥物
    尿液檢驗報告各2 張（參本院卷第59～63 頁） 足資佐據。
    再參諸本院職務上所明知：氣相層析質譜儀法所進行之毒品
    確認鑑定，並無「偽陽性」之可能，又於他人施用毒品時吸
    入二手煙或蒸氣之尿液，雖亦可檢出毒品反應，惟其濃度應
    遠低於施用者各節，足證，被告上開所辯，亦不可採。
(四)、嗣經本院將上開尿液檢體2 瓶及被告甲○○之唾液棉棒檢體
    送請內政部警政署刑事警察局鑑定結果，其中編號97-591號
    尿液，經抽取DNA 檢測，未檢出型別；編號97-301號尿液
    DNA 與被告甲○○DNA-STR 型別相同等情，有內政部警政署
    刑事警察局97年7 月14日刑醫字第0970041288號鑑驗書1張
    在卷可供參照。復經本院再將上開尿液檢體2 瓶送請法務部
    調查局鑑定該尿液是否為由人體新陳代謝再排出，經法務部
    調查局鑑定結果，該編號97-301號尿液經檢驗結果為嗎啡陽
    性反應，且此嗎啡陽性反應，經確認結果係施用鴉片類毒品
    所致；又該編號97-301號尿液檢出之肌酸酐值為122.28mg/d
    l ，高於參考標準值20mg/dl ，研判該瓶尿液為代謝後排出
    體外之尿液，有法務部調查局97年9 月3 日調科壹字第0970
    0360140 號鑑定書、97年9 月15日調科肆字第09700366160
    號函在卷可供查考。足徵，被告前開關於送驗的尿液有可能
    不是伊的，而是警方弄錯了，或是警方另將毒品加入其尿液
    中之抗辯，均與事實不符，無由採信。
(五)、且查，海洛因施用入人體後水解還原成嗎啡，再循嗎啡之代
    謝方式排出體外，業據行政院衛生署藥物食品檢驗局73藥檢
    壹字第030221號函說明綦詳，而施用海洛因經人體代謝水解
    還原成嗎啡而自尿液排出一情，且為本院審理毒品案件職務
    上已知之事實。然依醫學臨床實驗及根據英國藥學會出版之
    文獻Clarke's Isolation and Ind entific- ation of Dru
    gs乙書第2 版記述：施用海洛因、甲基安非他命均能快速吸
    收。施用海洛因後24小時內經由尿液排出量可達使用劑量之
    80﹪；施用甲基安非他命後24小時內約有服用量之70﹪排泄
    於尿液中。毒品施用後於尿液中可檢出之時間，受施用劑量
    、頻率、施用方式、飲水量之多寡、個人體質及其代謝情況
    等因素影響，因個案而異。一般可檢出之時間為海洛因服用
    後2 至4 天、甲基安非他命1 至5 天，據行政院衛生署管制
    藥品管理局92年3 月10日管檢字第0920001495號函文函示明
    確。是就被告前開尿液送驗結果，對照其檢驗報告中嗎啡之
    檢驗值分別為2724ng/ml 及2528ng/ml （一般確認檢驗最低
    可定量濃度為嗎啡300ng/ml），顯見被告確有於96年7 月30
    日16時40分許採尿時起回溯24小時內某時，施用第一級毒品
    海洛因之犯行甚明。是被告否認施用上開毒品之詞，與卷內
    積極證據有悖，不足採信。
(六)、綜上所述，足認被告於前揭時、地為警採取尿液前回溯24小
    時內之某時，在不詳地點，確曾施用第一級毒品海洛因無訛
    。從而，被告上開所辯，皆無足採，本件事證明確，被告犯
    行堪以認定，應予依法論科。
(七)、又被告前因施用毒品案件，經臺灣高雄地方法院以93年度毒
    聲字第2722號裁定令入戒治處所施以強制戒治、經臺灣高雄
    地方法院檢察署以94年度戒執一字第8 號執行強制戒治，於
    民國94 年8月17日因無繼續施用之傾向停止其處分而出監。
    有卷附臺灣高等法院被告前案紀錄表1 份可佐。從而，被告
    於強制戒治執行完畢釋放後，5 年內再犯毒品危害防制條例
    第10條第1項 之施用第一級毒品罪，洵堪認定，自應依法論
    科。
二、按海洛因係毒品危害防制條例第2 條第2 項第1 款所稱之第
    一級毒品，不得非法持有、施用。核被告所為，係犯毒品危
    害防制條例第10條第1 項施用第一級毒品罪，其持有第一級
    毒品海洛因之低度行為，為施用之高度行為吸收，不另論罪
    。爰審酌被告前有恐嚇、麻藥等前科（尚不成立累犯，參卷
    附之前科紀錄），素行不佳，曾因施用毒品經強制戒治後，
    竟仍未能遠離毒品，顯見其不知警惕，意志不堅，又否認犯
    行，並飾詞矯辯，且一再要求送驗，浪費司法資源甚鉅，一
    旦鑑定結果於其不利，旋又主張另項鑑定，足見其毫無悔悟
    之心，犯後態度不佳，惟念及被告施用毒品行為，乃係對其
    自身健康之戕害行為及其犯罪動機、目的、手段等一切情狀
    ，量處如主文所示之刑。
據上論斷，應依刑事訴訟法第第299 條第1 項前段，毒品危害防
制條例第10條第1 項，判決如主文。
本案經檢察官乙○○到庭執行職務。
中    華    民    國    97    年    9     月    30    日
                  刑事第十二庭  審判長  法  官  洪碩垣
                                        法  官  葉文博
                                        法  官  張  震
以上正本證明與原本無異。
如不服本判決，應於判決送達後10日內，向本院提出上訴狀。
中    華    民    國    97    年    10    月     1    日
                                        書記官  鄒秀珍
附錄本判決論罪之法條
毒品危害防制條例第10條
施用第一級毒品者，處 6 月以上 5 年以下有期徒刑。
施用第二級毒品者，處 3 年以下有期徒刑。


司法院資訊處製作；財團法人民間司法改革基金會備份。
